臺灣基隆地方法院刑事判決　　　　　　　 95年度訴字第992號
公　訴　人　臺灣基隆地方法院檢察署檢察官
被　　　告　乙○○
上列被告因違反毒品危害防制條例等案件，經檢察官提起公訴（
95 年度偵字第4760號、95年度毒偵字第2223號），被告就被訴
事實為有罪之陳述，本院合議庭裁定由受命法官獨任進行簡式審
判程式審理，判決如下：
    主  文
乙○○連續幫助施用第一級毒品，累犯，處有期徒刑陸月，又施
用第一級毒品，累犯，處有期徒刑捌月，應執行有期徒刑壹年。
    事  實
一、乙○○前因違反槍砲彈藥刀械管制條例案件，經本院以88年
    度訴字第535號判決處有期徒刑1年2月（併科罰金銀元5萬元
    ，緩刑3年，後經撤銷緩刑），有期徒刑1年2月於民國92年4
    月1日假釋，於92年4月2日假釋期滿，未經撤銷假釋，其未
    執行之刑以已執行論而執行完畢。曾因施用第一級、第二級
    毒品案件，經觀察、勒戒後，認無繼續施用毒品之傾向，由
    臺灣基隆地方法院檢察署於94年7月8日以94年度毒偵緝字第
    77號為不起訴處分確定，並於94年7月19日釋放。復因施用
    第一級、第二級毒品案件，經本院於95年7月31日以95年度
    訴字第388號判決判處有期徒刑7月、4月，定應執行刑有期
    徒刑9月，於95年7月24日確定（現於臺灣基隆監獄執行中）
    ，仍不知悔改。
二、乙○○明知海洛因係毒品危害防制條例第2條第2項第1款之
    第一級毒品，不得非法持有及施用，竟基於連續幫助吳曉涵
    施用第一級毒品海洛因之概括犯意，於94年9月上旬某日及
    同月12日夜間，2次由吳曉涵以0000000000號行動電話撥打
    乙○○0000000000號行動電話委託乙○○代為購買海洛因，
    乙○○隨即撥打0000000000號行動電話向綽號「阿欽」之年
    籍不詳之男子購買海洛因，並與吳曉涵約定先至基隆市安樂
    區大武崙裕榮倉儲見面後，再一同至「阿欽」所指定之基隆
    市○○○路65之6號1樓交易處所，2次均由吳曉涵將新台幣
    （下同）1,000元交由乙○○後，再由乙○○將現金轉交給
    「阿欽」之手下，並向「阿欽」之手下購得1小包之第一級
    毒品海洛因後，轉交給吳曉涵，幫助吳曉涵施用第一級毒品
    海洛因（吳曉涵施用第一級毒品海洛因部分另案偵辦中），
    嗣基隆市警察局第二分局於95年9月13日下午1時20分許持搜
    索票至基隆市○○街73巷64弄13之1號查獲吳曉涵，經吳曉
    涵供出上情，警方始知上情。
三、乙○○於上開觀察、勒戒執行完畢釋放後5年內，猶不知悔
    改戒除施用毒品惡習，於95年10月16日晚間，基於施用第一
    級毒品海洛因之犯意，在基隆市○○街49巷93號住處以注射
    針筒施用第一級毒品海洛因1次，基隆市警察局第二分局據
    報於95年10月18日下午2時30分許持搜索票至基隆市○○街
    49巷93號搜索，並經乙○○同意採集尿液送驗，結果呈嗎啡
    陽性反應，而悉上情。
四、案經基隆市警察局第二分局先後二次報請臺灣基隆地方法院
    檢察署檢察官偵查起訴。
    理由
壹、程序事項：
    本案被告乙○○所犯者非為死刑、無期徒刑、最輕本刑為3
    年以上有期徒刑之罪或高等法院管轄之第一審案件，其於準
    備程序進行中，先就被訴事實為有罪之陳述，經告知其簡式
    審判程序之旨，並聽取公訴人、被告之意見後，本院業已依
    刑事訴訟法第273條之1第1項規定，裁定由受命法官獨任以
    簡式審判程序進行本案之審理。
貳、實體事項：
一、認定事實：
  (一)上揭被告幫助吳曉涵施用第一級毒品海洛因之事實，業據被
    告於檢察官偵訊、本院準備程序及審判時自白，核與證人吳
    曉涵於偵訊時結證之情節相符，復有證人吳曉涵指認被告之
    口卡照片、被告之0000000000號手機通聯調閱查詢單、證人
    吳曉涵為警於95年9月13日下午1時20分查獲後於當日下午4
    時45分許採集尿液送昭信科技顧問股份有限公司以氣相層析
    質譜分析法檢驗結果呈嗎啡陽性反應（嗎啡檢出濃度2395ng
    /ml），有該公司95年9月26日濫用藥物尿液檢體檢驗報告附
    卷可稽，又證人吳曉涵上開案件所查扣之藥鏟即吸管杓1支
    ，經送衛生署管制藥品管理局鑑定結果，檢出Heroin成份，
    有該局管檢字第09500142931號鑑定書在卷可考，足認被告
    之自白與事實相符，事證明確，被告幫助吳曉涵施用第一級
    毒品海洛因之犯行應堪認定。
  (二)又被告上開施用第一級毒品海洛因之事實，業據被告於偵訊
    、本院準備程序及審判時自白，被告為警於95年10月18日下
    午2時30分許查獲後於當日下午4時15分許採集尿液送昭信科
    技顧問股份有限公司以氣相層析質譜分析法檢驗結果呈嗎啡
    陽性反應（嗎啡檢出濃度31160ng/ml），有該公司95年11月
    8日濫用藥物尿液檢體檢驗報告在卷可憑，再查被告曾因施
    用第一級、第二級毒品案件，經觀察、勒戒後，認無繼續施
    用毒品之傾向，由臺灣基隆地方法院檢察署於94年7月8日以
    94年度毒偵緝字第77號為不起訴處分確定，並於94年7月19
    日釋放，復因施用第一級、第二級毒品案件，經本院於95年
    7月31日以95年度訴字第388號判決判處有期徒刑7月、4月，
    定應執行刑有期徒刑9月，於95年7月24日確定，有臺灣基隆
    地方法院檢察署刑案資料查註紀錄表、臺灣高等法院被告全
    國前案紀錄表、本院判決書附卷可考，被告前犯施用第一級
    、第二級毒品罪，經觀察、勒戒執行完畢釋改後5年內，再
    犯施用第一級毒品罪，事證明確，被告施用第一級毒品海洛
    因之犯行亦堪認定，應依法論科。
二、論罪科刑之理由：
  (一)查被告幫助吳曉涵施用第一級毒品行為行為後，刑法業於民
    國94年1月7日修正，94年2月2日修正公布，95年7月1日起施
    行（修正後刑法下稱新法；修正前刑法下稱舊法），其中與
    本件有關部分之第47條、第56條等，均業已修正。按「行為
    後法律有變更者，適用行為時之法律，但行為後之法律有利
    於行為人者，適用最有利於行為人之法律。」，新法第2條
    第1項定有明文。此條規定係規範行為後法律變更所生新舊
    法律比較適用之準據法，本身尚無新舊法比較之問題，於新
    法施行後，應一律適用新法第2條第1項之規定，為「從舊從
    輕」之比較，先予敘明（最高法院95年度第八次刑事庭會議
    決議一(一)參照）。茲就本件新舊法比較結果說明如下：
    1.刑法第56條連續犯之規定，業於94年1月7日修正公布刪除
      ，並於95年7月1日施行，則被告幫助施用第一級毒品之犯
      行，因行為後新法業已刪除連續犯之規定，改適用數罪併
      罰，此刪除雖非犯罪構成要件之變更，但顯已影響行為人
      刑罰之法律效果，自屬法律有變更，依新法第2條第1項規
      定，比較新、舊法結果，仍應適用較有利於被告之行為時
      法律即修正前刑法第56條之規定論以連續犯一罪。
    2.被告前因違反槍砲彈藥刀械管制條例案件，經本院以88年
      度訴字第535號判決處有期徒刑1年2月（併科罰金銀元5萬
      元，緩刑3年，後經撤銷緩刑），有期徒刑1年2月於92年4
      月1日假釋，於92年4月2日假釋期滿，未經撤銷假釋，其
      未執行之刑以已執行論而執行完畢，有臺灣基隆地方法院
      檢察署刑案資料查註紀錄表、臺灣高等法院被告全國前案
      紀錄表在卷可按，被告於有期徒刑執行完畢後，5年以內
      故意再犯本件有期徒刑以上之罪，不論依舊法第47條，或
      新法第47條第1項之規定，均構成累犯，對被告而言並無
      有利或不利之情形，自不生新舊法比較之問題，應逕依修
      正後刑法第47條第1項之規定，論以累犯。
    3.新法第30條第1項前段、第2項規定之用語雖將「幫助他人
      犯罪者，為從犯。」、「從犯之處罰，得按正犯之刑減輕
      之。」修正為「幫助他人實行犯罪行為者，為幫助犯。」
      、「幫助犯之處罰，得按正犯之刑減輕之。」，惟要件及
      適用範圍均未變更，自無新舊法比較問題，應逕依修正後
      刑法第30條第1項前段、第2項規定適用。
  (二)按海洛因係毒品危害防制條例第2條第2項第1款所定之第一
    級毒品，本案被告交付毒品給吳曉涵之緣由，係吳曉涵欲施
    用毒品乃主動打手機聯絡被告，請被告幫忙調用毒品，被告
    係幫助吳曉涵施用第一級毒品。核被告所為，係犯毒品危害
    防制條例第10條第1項之施用第一級毒品罪之幫助犯、施用
    第一級毒品罪，至被告持有第一級毒品海洛因而幫助施用第
    一級毒品海洛因、自己施用第一級毒品海洛因，其持有第一
    級毒品海洛因之低度行為分別為幫助施用第一級毒品海洛因
    、施用第一級毒品海洛因之高度行為所吸收，均不另論罪，
    在此敘明。其幫助施用第一級毒品罪，為幫助犯，依修正後
    刑法第30條第2項之規定，按正犯之刑減輕之，被告先後2次
    幫助施用第一級毒品之犯行，時間緊接，所犯罪名相同，顯
    係出於概括之犯意為之，為連續犯，爰依修正前刑法第56條
    之規定以一罪論，並加重其刑，且依規定先加後減之。被告
    所犯上開2罪，犯意各別，行為不同，應予分論併罰。又被
    告前曾受如事實欄所載有期徒刑之執行完畢，5年以內故意
    再犯本件有期徒刑以上之罪，為累犯，應依修正後刑法第47
    條第1項規定，加重其刑（就幫助施用第一級毒品部分，先
    遞加後減之）。爰審酌被告前因施用毒品經觀察、勒戒後，
    猶不知戒除毒品惡習，再犯施用毒品罪，又連續幫助他人施
    用，不宜輕縱外，然因施用毒品係自我戕害行為，惟其幫助
    施用毒品之犯行，戕害他人健康，及其於本院坦承犯行之態
    度等一切情狀，分別量處如主文所示之刑，並定其應執行刑
    。
三、應適用之法律：
　　刑事訴訟法第273條之1第1項、第284條之1、第299條第1項
    前段，毒品危害防制條例第10條第1項、第23條第2項，刑
    法第11條前段、第2條第1項、修正前第56條、第30條第1項
    、第2項、第47條第1項、第51條第5款。
本案經檢察官甲○○到庭執行職務。
中　　華　　民　　國　　96　　年　　2 　　月　　12　　日
                  刑事第四庭法  官  鄭景文
以上本證明與原本無異。
對於本件判決如有不服，應於收受送達後10日內，向本院提出上
訴書狀，上訴於臺灣高等法院，並按他造當事人之人數附具繕本
。
中　　華　　民　　國　　96　　年　　2 　　月　　12　　日
                            書記官  王月娥
附錄論罪法條：
毒品危害防制條例第10條第項：
施用第一級毒品者，處6月以上5年以下有期徒刑。
